臺灣基隆地方法院刑事判決　　　　　　　 99年度訴字第342號
公　訴　人　臺灣基隆地方法院檢察署檢察官
被　　　告　林耀麒
指定辯護人　方正彬律師（義務辯護律師）
上列被告因違反毒品危害防制條例案件，經檢察官提起公訴（99
年度偵字第1136號），本院判決如下：
    主  文
林耀麒販賣第二級毒品，累犯，處有期徒刑年捌月，未扣案販
賣毒品所得新台幣壹仟元沒收，如全部或一部不能沒收時，以其
財產抵償之；又販賣第二級毒品，累犯，處有期徒刑年捌月，
未扣案販賣毒品所得新台幣伍佰元沒收，如全部或一部不能沒收
時，以其財產抵償之。應執行有期徒刑肆年陸月，未扣案販賣毒
品所得新台幣壹仟伍佰元沒收，如全部或一部不能沒收時，以其
財產抵償之。
    事  實
一、林耀麒前因詐欺案件，經臺灣臺中地方法院以95年度中簡字
    第2355號判決判處有期徒刑3月確定，於民國95年11月1日易
    科罰金執行完畢（構成累犯）（另因違反動產擔保交易法案
    件，經臺灣臺北地方法院以96年度簡字第496號判決判處有
    期徒刑4月確定，與詐欺罪經臺灣臺北地方法院以96年度聲
    字第1199號裁定應執行有期徒刑6月確定，後因動產擔保交
    易法修正廢止刑罰，而經臺灣臺北地方法院檢察署於96年7
    月31日以法律修正而執行結案）。詎猶不知悔改，明知甲基
    安非他命（下稱甲基安非他命）為毒品危害防制條例第2條
    所規定之第二級毒品，依法不得販賣、持有，於98年11月中
    旬某日，自臺北至友人顏宏儒基隆市○○區○○路109號住
    處找顏宏儒，稱其沒有飯吃、肚子餓，顏宏儒發現林耀麒正
    提藥（海洛因毒癮發作）中，適鄭家明去找顏宏儒，見林耀
    麒在場（鄭家明曾在顏宏儒家見過曾告知有認識甲基安非他
    命來源之林耀麒幾次面），鄭家明向林耀麒購買新台幣（下
    同）500元之甲基安非他命，林耀麒竟基於販賣甲基安非他
    命牟利之犯意，林耀麒向鄭家明稱500元太少，鄭家明問在
    場之顏宏儒身上有沒有錢，由顏宏儒拿出500元湊成1000元
    ，林耀麒收取該1000元後，隨即騎乘機車外出，約隔10分鐘
    後返回，在顏宏儒屋內將甲基安非他命1包販賣並交付予鄭
    家明，後鄭家明回家施用甲基安非他命。鄭家明於98年12月
    27日，至顏宏儒之住處，又遇到林耀麒，鄭家明復持500元
    向林耀麒購買甲基安非他命，林耀麒另基於販賣甲基安非他
    命牟利之犯意，林耀麒收取該500元後，隨即騎乘機車外出
    ，約隔10至15分鐘後返回，在顏宏儒屋內將甲基安非他命1
    包販賣並交付予鄭家明，後鄭家明回家施用甲基安非他命。
    嗣基隆市警察局第二分局偵辦案外人凌新豐販賣毒品案件，
    於98年12月29日至顏宏儒上址搜索，當時並未查扣到毒品，
    警方請鄭家明、顏宏儒配合至警局採尿送驗並製作筆錄後，
    偵查佐陳貴男告知2人要如實陳述，鄭家明於99年1月15日、
    顏宏儒於同年月17日，主動向警察證述上情，為警循線查獲
    。
二、案經基隆市警察局第二分局報告臺灣基隆地方法院檢察署檢
    察官偵查起訴。
    理  由
壹、證據能力方面：
    按被告以外之人於審判外之言詞或書面陳述，除法律有規定
    者外，不得作為證據，刑事訴訟法第159條第1項定有明文。
    惟按被告以外之人於偵查中向檢察官所為之陳述，除顯有不
    可信之情況者外，得為證據，同法第159條之1第2項復有明
    定。所謂「可信性之特別情況」，係指陳述經過沒有受其他
    外力影響而可信，指作陳述之情況，尚未到達證據價值判斷
    而言（參見法院辦理刑事訴訟案件應行注意事項第90點）。
    又按被告以外之人於審判外之陳述，雖不符第159條之1至第
    159條之4之規定，而經當事人於審判程序同意作為證據，法
    院審酌該言詞陳述或書面陳述作成時之情況，認為適當者，
    亦得為證據；當事人、代理人或辯護人於法院調查證據時，
    知有第159條第1項不得為證據之情形，而未於言詞辯論終結
    前聲明異議者，視為有前項之同意，同法第159條之5亦有明
    定。經查：
一、證人鄭家明、顏宏儒於警詢中所為之證述：
    證人鄭家明、顏宏儒於警詢中之證述，為被告以外之人於審
    判外之言詞陳述，指定辯護人方正彬律師於本院準備程序時
    認為無證據能力，是被告之辯護人不同意做為本案之證據，
    依上開規定，並無證據能力。
二、證人鄭家明、顏宏儒於偵訊之證述：
    查證人鄭家明、顏宏儒於偵查時之證述，固屬被告以外之人
    於審判外之陳述，且指定辯護人認為無證據能力，不同意作
    為證據，惟此等證人於檢察官偵查時所為之證述，均經檢察
    官告以具結之意義及偽證之處罰後，朗讀結文及簽名具結，
    且筆錄內容亦經其等核閱無訛後簽名，有各該偵訊筆錄及證
    人結文在卷可參，本院復查無其等陳述之過程有受到外力干
    擾之情形，故上述證人於偵查時之陳述具有任意性及可信性
    ，依刑事訴訟法第159條之1第2項規定，自有證據能力。至
    司法院大法官釋字第582號解釋所指「證人於審判中，應依
    法定程序，到場具結陳述，並接受被告之詰問，其陳述始得
    作為認定被告犯罪事實之判斷依據」，係指證人於審判中有
    傳喚之必要，經於審判時傳喚作證時，應給予被告詰問權，
    其審判時之證述始得作為認定被告犯罪事實之判斷依據，至
    於證人於偵查時之證述，如已符合刑事訴訟法第159條之1第
    2項之規定，且經依法具結，其陳述自不因未經被告對質詰
    問，而不具證據能力。
三、又本判決下列所引用之其他供述證及非供述據資料之證據能
    力，被告於及辯護人於本院準備程序及審判期日中均未予爭
    執，且迄至言詞辯論終結前亦未再聲明異議，本院審酌該等
    言詞陳述及書面陳述作成時之情況，並無不宜作為證據之情
    事，依刑事訴訟法第159條之5之規定，自得作為證據，附此
    敘明。
貳、認定事實所憑之證據及理由
一、訊據被告林耀麒矢口否認有販賣第二級毒品之犯行，先辯稱
    ：「98年11月中旬某日，鄭家明在顏宏儒的住處有拿500元
    給顏宏儒，顏宏儒沒有把錢拿給我，當天是我跟顏宏儒在顏
    宏儒他家，後來鄭家明來，鄭家明說他要買500元的安非他
    命，叫顏宏儒幫他買安非他命，鄭家明就把500元交給顏宏
    儒，顏宏儒問我有沒有錢，我說我身上有剩500元，我的500
    元也交給顏宏儒，顏宏儒自己也出500元，顏宏儒身上就有1
    500元，顏宏儒在他家用他的手機0000000000打阿三的手機
    ，顏宏儒先跟阿三聯絡上說要過去找阿三，阿三說他在家裡
    ，請我們過去，顏宏儒開車載我去碇內（碇內的ＯＫ便利商
    店旁邊左轉下去做招牌的樓上二樓）找一個叫阿三的人（男
    的、50幾歲、戴金邊眼鏡、西裝頭），我跟顏宏儒一起進去
    阿三的家裡，顏宏儒把1500元交給阿三，阿三就把1包的安
    非他命交給顏宏儒，顏宏儒就開車載我回顏宏儒住處，我們
    3人就在顏宏儒家裡一起施用，用玻璃吸食器施用，把那包
    安非他命用完。我為了買海洛因才從台北跑到基隆來，都是
    透過顏宏儒購買海洛因，他都跟阿三或詹明勳、葉正柱買，
    我是把錢交給顏宏儒，請顏宏儒幫我購買海洛因，顏宏儒幫
    我買回來之後，我都在顏宏儒家裡施打海洛因。當天我也是
    從台北過來跟顏宏儒講看能不能先讓我欠債幫我買海洛因，
    他說沒辦法，我當天去基隆基金一路ＯＫ便利商店偷5000
    元，我把偷到的5000元交給顏宏儒，請顏宏儒幫我購買海洛
    因，顏宏儒不知道跟誰買到海洛因之後，他有把海洛因交給
    我，海洛因我先打一部分之後，打完之後才有上開我跟顏宏
    儒去買1500元安非他命的事情。ＯＫ店這件還有另外基隆基
    金一路檳榔攤偷4000多元、加油站偷1000多元共3件，我都
    有自首，已經判了，3件都判拘役20天，應執行拘役50日。
    98年12月27日這次是顏宏儒通報我去他家隔壁行竊，我有偷
    到一些錢，現金約1000元、茶壺、一些骨董、電視機，都交
    給顏宏儒，請他幫我買海洛因，顏宏儒叫我去網咖，過了幾
    十分鐘再過去他家跟他會合，會合時，顏宏儒就拿1包海洛
    因給我，我就用注射針筒在顏宏儒家裡施打海洛因，鄭家明
    拿500元是向顏宏儒購買安非他命，不是向我購買。這件的
    竊盜我是全部判1年2個月。後來是因為我常常拿錢或古董向
    顏宏儒換海洛因，顏宏儒有時候會把我的錢或骨董吞掉，有
    時候沒有交給我海洛因，有一兩次，鄭家明才會跟我說去顏
    宏儒家偷顏宏儒家的東西，那件我有判8個月，其中我有拿
    兩顆小鑽石給鄭家明，另外還有快3兩的金項鍊，我拿1兩多
    的金項鍊（約值45000元）跟葉正柱換海洛因，葉正柱只給
    我3000元的海洛因、另外給我5000元現金，其他就把我吞掉
    ，另外還有一兩多的金項鍊拿去跟詹明勳換海洛因，他給我
    3000元的海洛因，還有5000元的現金，其他也把我吞掉，顏
    宏儒跟葉正柱、詹明勳都熟，後來顏宏儒得知是我去他家偷
    的，所以顏宏儒很生氣，鄭家明因為我沒有分他金子，也很
    生氣，所以鄭家明才在99年1月15日跟警察說我賣安非他命
    給他。」云云，又辯稱：「98年11月中旬某日，應該是98年
    11月4日我去基隆市○○路檳榔攤偷4000元那次（就是99年
    度偵字第1012號處刑書98年11月4日竊盜那次），是鄭家明
    騎機車載我去行竊，我們2人共同行竊，竊盜拿到錢之後，
    他載我去顏宏儒他家，我要跟顏宏儒購買2000元的海洛因、
    2000元的安非他命，我4000元給顏宏儒之後，顏宏儒只有
    2000元的海洛因，顏宏儒說他還欠我2000元的安非他命，他
    說過幾天有東西再還我，後來有一天，11月某日我在顏宏儒
    他家，鄭家明跟我要分贓的2000元安非他命，我說顏宏儒還
    沒有給我，鄭家明說他還有500元，他要買500元的安非他命
    ，我說我身上沒有什麼錢，顏宏儒不然大家合資去三哥他家
    買1克的安非他命回來用，我大約出4、500元，顏宏儒補足
    剩下的部分共合資1500元，顏宏儒開車載我去碇內三哥家（
    地址不詳）買安非他命，我有跟顏宏儒有進去三哥家，由顏
    宏儒購買1500元的安非他命，三哥有交付安非他命1克給顏
    宏儒，顏宏儒有將1500元交給三哥，我在現場都有看到，買
    完之後就回到顏宏儒家住處，我們3人一起施用，就是因為
    顏宏儒2000元安非他命沒有還給我，所以就跟鄭家明鬧得不
    愉快，後來顏宏儒有把2000元的安非他命部分換成海洛因交
    給我，然後我就自己施用海洛因。98年12月27日這次是98年
    12月下旬行竊培德路155號（就是99年度偵字第347號起訴書
    98年12底某日行竊培德路155號）偷到東西之後，我去變賣
    拿到1000元，我去顏宏儒家，拿500元給顏宏儒要買海洛因
    ，顏宏儒說等一下，他要聯絡三哥，我在他家玩電腦，玩到
    鄭家明來顏宏儒家，鄭家明說他要購買安非他命，顏宏儒就
    聯絡三哥，有聯絡上，顏宏儒就把500元還給我，等於我身
    上有1000元，鄭家明他拿500元給我，顏宏儒聯絡好三哥請
    我去三哥家拿安非他命，我騎朋友（小陳，名字忘記了）的
    機車去，去到三哥家之後，我拿1500元給三哥，向三哥買海
    洛因，沒有買安非他命，三哥拿了一包海洛因給我，我就沒
    有回去顏宏儒住處，我就自己去施用海洛因，過了兩天後被
    顏宏儒找到，就被顏宏儒修理，顏宏儒叫我要把錢還給顏宏
    儒，因為鄭家明是顏宏儒的朋友，所以顏宏儒跟我要鄭家明
    的500元，我就說過幾天再給他，我被顏宏儒修理，我很生
    氣，過幾天後我有遇到鄭家明，鄭家明跟我講錢哪時候還他
    ，我說那天被顏宏儒修理的很慘、很生氣，我就跟鄭家明說
    我想報復，鄭家明建議我說趁顏宏儒不在家時去偷顏宏儒的
    東西，我就在99年1月12日去偷顏宏儒家的東西（就是99年
    度偵字第347號99年1月12日至培德路109號行竊顏宏儒物品
    這次），是我進去行竊，鄭家明在外把風，我跟鄭家明是共
    同行竊，但是我沒有講出鄭家明是共犯，偷到東西之後，我
    就跑掉，我騙鄭家明說沒有金飾，沒有現金，實際上我有偷
    盜金項鍊三兩多，我有分鄭家明兩個鑽石，等於還給之前欠
    他的，後來我拿一兩的金項鍊給詹明勳換海洛因，詹明勳給
    我3000元的海洛因及3000元的現金，其他還欠我37000元，
    他說變賣金飾後再拿其他的海洛因給我，我拿一兩半的金項
    鍊跟葉正柱換海洛因，葉正柱給我4000元的海洛因跟5000元
    的現金，葉正柱叫我先走，其他部分晚一點再叫我去拿海洛
    因，結果我出他家大門就被警察查獲，警察帶我去葉正柱家
    ，在葉正柱家查到的海洛因，葉正柱說那些海洛因是我的，
    我跟警察承認是我拿金項鍊跟葉正柱換海洛因，但海洛因還
    沒有拿走。」云云。
二、經查，被告上開販賣第二級毒品之犯行有下列之證據：
  (一)證人鄭家明於檢察官99年3月17日偵查時具結證稱：「（問
    ：是否曾在顏宏儒住處，向被告購買安非他命？）是的，我
    於98年12月27日23時許，到顏宏儒位於基隆市○○路109號
    的住處，要向他拿電腦的東西，看到被告在該處，我知道被
    告有在吸食安非他命，就為他有無安非他命，他表示有，我
    就說要買500元，他說這樣太少，我就問顏宏儒是否要一起
    出資購買，顏宏儒表少他可以出500元，我們就一起向他購
    買1000元的安非他命，被告拿了1000元之後就離開，約10到
    15分鐘後回來，就把一包安非他命放在桌上，我跟顏宏儒就
    當場施用，用玩我就離開。我們是以玻璃球燒烤施用。（問
    ：是否知道被告向何人購買？）我不知道。（問：向被告買
    過幾次安非他命？）不會超過兩次，除了這次以外，可能還
    有另外一次，是之前我單獨向他購買。（問：99年1月15日
    及17日，是你主動向警察坦承有向被告購買安非他命？）98
    年12月29日，我在顏宏儒住處，警察去抓顏宏儒，剛好我在
    場，警察讓我驗尿之後，就讓我離開，當時我沒有講向誰購
    買毒品，後來我想要戒毒，所以15日主動向警察坦承向林耀
    麒買安非他命，17日警察又通知我做一次更詳細的筆錄。」
    等語，又於99年4月8日檢察官偵訊時具結證述：「我記錯了
    ，上次我證述的內容是在11月中發生的事，12月27日當天是
    我自己拿500元向被告購買，被告騎機車出去，10到15分鐘
    後回來，把安非他命交給我，後來我也沒有在顏宏儒家裡施
    用。因為時間太久，所以我記不清楚，應該是顏宏儒所說的
    較為正確。98年11月中及12月27日，我有以500元向被告購
    賣安非他命2次。第一次我與被告約在顏宏儒住處門外交安
    非他命。」等語。
  (二)證人鄭家明於本院100年5月26日審判時具結證稱：「（問：
    99年4月8日檢察官訊問你時，你所回答的內容是否屬實？）
    都實在。（問：你與被告有無恩怨或債務糾紛？）都沒有。
    （問：98年11月間，有無與被告一起去偷竊東西？）沒有。
    真的沒有。（問：98年12月間，有無與被告一起去偷竊東西
    ？）我從來都沒有與被告一起去偷過東西。（問：你認識一
    位綽號叫三哥的蕭阿三？）我有聽過，但我不知道他是誰。
    （問：聲請提示法院99年11月17日準備程序筆錄第2至3頁第
    4行，為何被告說與你在98年11月間一起去偷檳榔攤，共同
    出資向蕭阿三買毒品安非他命，與你之前在檢察官偵訊所證
    述內容98年11月間你以500元向被告購買安非他命不符，有
    何意見？）我並沒有與被告一起去偷東西，阿三我不認識，
    我也不知道被告是向何人拿毒品，我也不曾與被告及顏宏儒
    各出資500元而合資購買毒品安非他命，沒有這回事情，我
    說的才是事實，被告的筆錄內容不是事實。（問：聲請提示
    法院99年11月17日準備程序筆錄第3至4頁第5行，為何被告
    說與你在98年12月間一起去偷檳榔攤，共同出資向蕭阿三買
    毒品安非他命，與你之前在檢察官偵訊所證述內容98年12月
    間你以500元向被告購買安非他命不符，有何意見？）被告
    說的沒有這回事，我說的才對，我真的沒有與被告一起去偷
    過東西。（問：聲請提示99年偵字第1136號卷第7至21頁，
    根據筆錄及通聯譯文所載，你的安非他命毒品來源都是向凌
    新豐購買，有何意見？）我去阿儒家才遇到被告的，我跟阿
    豐一起出資向阿豐的朋友購買毒品。（問：承上題，既然都
    是跟別人買毒品，為何98年11、12月會向被告買毒品？）因
    為當時我去阿儒（顏宏儒）他家遇到被告，而且當時找不到
    阿豐，所以才跟被告買毒品。（問：你為何知道被告有毒品
    安非他命可以賣給你？）我問被告的，被告跟我說他的朋友
    那邊有。（問：你在99年1月15日被警察查獲時，為何不向
    警察說明毒品來源？）我買毒品有兩個來源，我有說出來，
    我只認識這兩個人，但是至於這兩個人向何人拿的我不知道
    。（問：你認識被告嗎？）是在顏宏儒家認識的。（問：認
    識多久了？）答不是很久，大概短短四、五個月而已。（問
    ：你知道被告有用毒品嗎？）知道。（問：他是使用何種毒
    品？）我聽顏宏儒說他是用海洛因，但是我沒有與他們一起
    施用過毒品。（問：你既然知道他是吸食海洛因，為何你還
    向被告買安非他命？）因為被告說他有認識安非他命的來源
    。我與被告是在顏宏儒家認識的，是我去找顏宏儒的時候，
    被告人在顏宏儒家裡，我才認識被告的，這是99年1月15日
    做筆錄之前約4、5個月左右才認識被告的。顏宏儒是我以前
    工作的同事，約95年間的同事，我從事環保局約聘的資源回
    收工作，顏宏儒也是與我同樣的工作，我們兩人都是環保局
    裡臨時的約聘人員，我們都是跟環保局的車子出去外面做回
    收工作，我與顏宏儒是同一班，我們兩個同事的期間約有1
    年，顏宏儒做不久，約1年左右，我做了約5年左右，直到被
    查獲止，我與顏宏儒同事約1年。顏宏儒環保局沒有再工作
    之後，我約在上開為警查獲前約半年前才又再去找顏宏儒，
    約一個禮拜或隔兩、三天去找顏宏儒一次，因為顏宏儒有在
    玩電玩，我去他那邊玩線上遊戲。（問：99年1月15日你去
    警察局製作筆錄，你有無提出向凌新豐、被告購買的安非他
    命給警方查扣？）沒有。被查獲時，我身上都沒有毒品，跟
    凌新豐及被告所購買的毒品安非他命已經都用完了，也沒有
    殘渣袋。（問：怎麼會沒有被告的監聽譯文及通聯紀錄？）
    我沒有被告林耀麒的手機，我沒有以電話與被告聯絡過，我
    都是在顏宏儒家裡碰到被告，所以都沒有用電話與被告聯絡
    ，因為我也沒有被告的手機、電話，所以我與被告沒有手機
    、電話的通聯紀錄，也沒有監聽的譯文。（問：據你99年1
    月15日凌晨2時14分的警詢筆錄，你是主動到第二分局偵查
    隊去說明向凌新豐、被告購買毒品安非他命的經過嗎？）對
    。因為我想與毒品脫離關係，我母親勸我去警局說明的，她
    說我這樣也不是辦法，而且我因為吸毒，我母親煩惱，以至
    於她的肝狀況不好，我想說一次切斷，把毒品戒掉。時間太
    久了，我不記得正確的日期，日期我真的記不起來，我跟被
    告都沒有通聯紀錄，是我去顏宏儒家裡時，遇見被告的，才
    跟被告買的，時間我真的忘記了，我是抓大約的時間。（問
    ：你剛剛在法院作證，說是知道被告施用海洛因，是聽顏宏
    儒講的，但是該次偵訊筆錄，你說知道被告在用安非他命，
    兩者不符，有何意見？何者為真實？）那是顏宏儒告知我被
    告在用海洛因，我以今日所述為準。（問：你偵查中為何會
    說被告吸食安非他命？）應該是我記錯了，應該是聽顏宏儒
    講，被告是施用海洛因。（問：99年11月間，你拿500元向
    被告購買安非他命，被告騎機車出去約10至15分鐘後回來，
    將安非他命交給你，交給你多少？重量為何？）被告交給我
    1小包，重多少我不曉得，該包約可以吸食1次。（問：你拿
    到安非他命之後，你如何處理？）我自己拿回家施用的。我
    用將安非他命置入玻璃球吸食器內，燒烤產生煙霧予以吸食
    ，我自己一個人施用，這次顏宏儒沒有一起與我吸食，被告
    也沒有與我一起吸食，這次的吸食器在98年12月29日在顏宏
    儒家被查獲那次，我回到家裡就將吸食器全部丟掉了。（問
    ：99年11月這次的安非他命，被告在那裡交給你的？）在顏
    宏儒家的門外交給我的，當時沒有其他人在，只有我與被告
    在場。（問：你對顏宏儒今日的證述，有何意見？）應該是
    顏宏儒講的對，時間我不太記得，買的過程就向顏宏儒所講
    的為準，我是因為時間、過程對不起來，地點施用應該都是
    我拿回家施用，我沒有顏宏儒在家裡施用。」等語。證人鄭
    家明就2次向被告購買甲基安非他命之事實，雖2次時間先後
    有所不符，然就購買金額、過程，則證述相符，惟人之記憶
    常隨時間長短而有遺忘，或記憶不清之情事，且證人鄭家明
    常向凌新豐購買甲基安非他命，記憶難免有所混淆，要難以
    證人鄭家明稍有不符之證詞，遽認證人鄭家明之證詞不足採
    信。
  (三)證人顏宏儒於99年4月1日檢察官偵訊時具結證述：「（問：
    為何鄭家明證稱，98年12月27日他跟你合資1000元，向被告
    購買安非他命一起在你家施用？）應該是他記錯，當天是鄭
    家明以500元向被告購買安非他命，被告拿了500元後，騎機
    車出去，約10到15分鐘後回來，鄭家明拿到安非他命後就離
    開，並沒有在我家施用。」等語，又於99年4月8日檢察官偵
    訊時具結證：「98年11月中，是鄭家明向被告買500元的安
    非他命，被告表示500元太少，就問我有沒有錢，我表示有
    500元，被告就向我借500元。被告取回安非他命後沒有分給
    我施用。鄭家明兩次購買，我有看到被告2次跟鄭家明拿500
    元，但第一次被告與鄭家明先離開，我沒有看到被告把安非
    他命拿給鄭家明。」等語。
  (四)證人顏宏儒於本院100年5月26日審判時具結具稱：「（問：
    99年4月8日檢察官訊問你時，你所回答的內容是否屬實？）
    11月是被告到我那邊去，我是因為朋友間接認識被告，被告
    從臺北來基隆避風頭，才來找我，他說他沒有飯吃，肚子餓
    ，他有提藥（毒癮發作），鄭家明正好去找我，因為之前鄭
    家明有在我家見過被告幾次，鄭家明就問被告有沒有辦法幫
    他買安非他命，被告就說沒有問題，要鄭家明等一下，問鄭
    家明要買多少，鄭家明說買500元，被告說500元太少，鄭家
    明問我說我身上有沒有錢，要先借鄭家明500元，湊1000元
    ，我就拿500元借給鄭家明，但是鄭家明也沒有還給我，我
    的本意是要借鄭家明，但是鄭家明以為那500元是我要出資
    的，我想說500元就算了。所以98年11月中旬算是我與鄭家
    明一個人出500元合資1000元去買安非他命。因為被告是施
    用海洛因的，也有用安非他命，但是當天被告提藥是提海洛
    因的藥，眼淚、鼻涕流下來，就是提海洛因的藥的樣子，被
    告提藥就是要藥頭救他一下，剛好鄭家明要被告去買安非他
    命，所以就有藉口去找藥頭，被告出去10分鐘後就回來了，
    回來之後，精神就好好的，應該已經施用過海洛因了，因為
    我對海洛因提藥前後、施用海洛因的前後我都很清楚，我也
    勸被告不要再用海洛因了，他向我借錢我也不借他了，我看
    他難過，我也不想借被告錢，我覺得借被告錢是害他，後來
    ，被告到我家去偷我家的金飾7、8兩，我報警之後，隔兩天
    有抓到被告，被告已經將我二兩的項鍊遺忘在網咖，網咖的
    老闆有送至延平路派出所，被告有去延平所領出來，因為我
    去延平所看遺失物的相片，結果我看到被告至延平所領出來
    的相片中的項鍊就是我遺失的項鍊，所以才知道被告至我家
    偷我家的金飾。98年12月27日這次，鄭家明去我家時，遇到
    被告，說要買500元的安非他命，當時被告身上有安非他命
    ，馬上倒1小包給鄭家明，再向鄭家明收500元，鄭家明就走
    了，這次我都有看到，我算是在做電腦維修，被告都沒有地
    方去又沒有錢，所以常來找我。（問：98年11月中旬被告買
    毒品甲基安非他命回來，有沒有交給鄭家明，你有沒有看到
    ？）有，被告在我家的工作室交給鄭家明。（問：承上題，
    在99年4月8日偵查中，你說沒有看到被告拿安非他命給鄭家
    明，與你剛才所述不符，有何意見？）我是有在我的工作室
    看到被告拿東西回來，後來他們說鄭家明與被告是走到門口
    去講，東西是他們自己交的，這個部分我沒有看得很清楚。
    （問：你認識一位綽號叫三哥的蕭阿三？）有，是被告帶我
    去認識的，因為蕭阿三要買電腦，他帶我去，我賣電腦給蕭
    阿三，然後我就有收入，因為被告一直來我這裡說他沒有錢
    吃飯。（問：對被告99年11月17日準備程序筆錄第2至3頁第
    4行所言，有何意見？）被告是挾怨報復，因為我報警抓他
    ，被告所言都不是事實。（問：對被告99年11月17日準備程
    序筆錄第3至4頁第5行所言，有何意見？）被告打電話給我
    ，跟我說他在外面沒有地方住，沒有棉被蓋，很冷，我就跟
    他說看我朋友葉正柱那邊有沒有地方可以讓他住，後來他就
    去葉正柱那邊住兩、三天，但是可能與葉正柱不太合，所以
    又跑回來找我，當時我跟他講說我要先載我老婆去上班，要
    被告先離開，等我回來再打電話給被告，我們要出門的時候
    ，我老婆還問我說，被告站在我的工作室門口觀望，要做什
    麼，當時我不疑有他，想說被告不會做什麼，結果我老婆回
    來的時候，就發現金飾已經遭竊了，當天也就是99年1月12
    日，至於他說我修理他等等那都是不對的，那是挾怨報復的
    行為。（問：在警詢中你稱，98年12月27日晚上23時許，你
    與鄭家明各向被告買1000元甲基安非他命1包，是否屬實？
    ）98年12月27日這次是鄭家明單獨向被告以500元買甲基安
    非他命，98年11月這次，我是有跟鄭家明兩人，各出資500
    元合資1000元向被告買甲基安非他命，警詢講的金額及日期
    都不對，因為當時我很氣憤。沒有單獨向被告買甲基安非他
    命過。合資就上開與鄭家明合資那次而已。（問：鄭家明向
    被告買兩次安非他命後，你有無與鄭家明在你家裡一起施用
    過安非他命？）都沒有。（問：是不是因為你遭竊後報案，
    才檢舉被告賣安非他命？）對，我有檢舉被告。（問：對鄭
    家明在99年4月8日偵訊時之證述，在98年11月中、98年12月
    27日向被告購買甲基安非他命之過程，有何意見？）對。（
    問：對證人鄭家明在今日法院作證最後證述，98年11月中是
    他以500元獨資向被告購買甲基安非他命，98年12月27日是
    跟你合資每人出資500元合資1000元向被告購買甲基安非他
    命，有何意見？）以我今日所述為準，鄭家明所言的時間不
    對。（問：98年11月中旬，你跟鄭家明各人出資500元合資
    1000元向被告購買甲基安非他命之後，你們兩人如何處理甲
    基安非他命？）鄭家明拿走，沒有在我家裡施用的工具，且
    我家裡有太太、小孩，我不敢在家裡用，我都是在朋友那邊
    用一下而已，我沒有與鄭家明一起施用。（問：98年12月27
    日鄭家明單獨出資500元向被告購買甲基安非他命，該安非
    他命他如何處理？）他拿走，因為我家沒有施用的工具，我
    沒有與鄭家明一起施用。（問：你對鄭家明今日的證述，有
    何意見？）無意見。鄭家明沒有在我家吸食過甲基安非他命
    ，因為我家沒有吸食器工具，怎麼施用甲基安非他命，而且
    如果我家有吸食器的話，警察去我家搜索就會搜到吸食器工
    具，警察會去搜索，是因為警察有在監聽凌新豐的電話，而
    鄭家明有借我的手機打電話給凌新豐要買甲基安非他命，所
    以警察才會盯上我，來我家搜索，可是警察來我家搜索只搜
    到1根吸管，所以叫我去驗尿。」等語。因之證人顏宏儒就
    被告販售甲基安非他命之情節證述綦詳，其並非向被告購買
    甲基安非他命，而係目擊被告販售甲基安非他命予鄭家明，
    雖證人顏宏儒係因被告偷竊其財物，而對被告稍有埋怨，惟
    證人顏宏儒於檢察官偵訊、本院審判時皆已具結，而負有偽
    證刑責，其證詞要堪採信，要難以證人顏宏儒稍有不符之證
    詞，遽認證人顏宏儒之證詞不足採信。
  (五)證人陳貴男於本院100年7月18日審判時具結證稱：「本案是
    由其負責移送至基隆地檢署偵辦。（問：本件查獲的經過？
    ）本案因為偵辦凌新豐販賣毒品案件，因為凌新豐使用的電
    話中通話對象有鄭家明、顏宏儒，所以我們通知他們兩人到
    案說明，於98年12月29日我們有至顏宏儒家搜索過，當時沒
    有查扣到毒品，請他們配合到我們警局採尿送驗，當時製作
    的筆錄他們都否認有施用毒品，我們再度通知他們來製作證
    人筆錄時，有告知他們需要如實陳述，對他們的刑度會有幫
    助，他們製作完凌新豐販賣毒品案的證人筆錄後，過幾天之
    後，他們兩人又主動至本隊供述說他們有向被告購買毒品，
    我們根據他們的調查筆錄移送至基隆地檢署偵辦。（問：鄭
    家明、顏宏儒跟被告購買甲基安非他命的部分，有沒有監聽
    到？）沒有。（問：為何沒有監聽到？）因為我們沒有對被
    告的電話實施通訊監察，只有對凌新豐的電話實施通訊監察
    。（問：鄭家明、顏宏儒的電話你們有無實施監聽？）沒有
    。」等語，是本件係因基隆市警察局第二分局偵辦案外人凌
    新豐販賣毒品案件，凌新豐所使用的電話中通話對象有鄭家
    明、顏宏儒，經警方通知鄭家明、顏宏儒到案說明，且警方
    於98年12月29日有至顏宏儒家搜索過，鄭家明、顏宏儒製作
    完凌新豐販賣毒品案的證人筆錄後，過幾天之後，他們兩人
    又主動至警局供述說他們有向被告購買毒品而查獲。
三、至被告先後之供述如下：
  (一)於99年4月22日檢察官偵訊時供稱：98年11月間，是顏宏儒
    向其表示，他有一名朋友要買500元的安非他命，其表示500
    元太少不能買，顏宏儒就問其有沒有錢，跟他朋友一起合資
    購買，其表示其有500元，顏宏儒就將500元交給其，其就騎
    車出門購買後來回來後，我們三人就一起在顏宏儒家中施用
    ，鄭家明是在其出門前還是出門後到顏宏儒家中，其已經忘
    記了，其跟鄭家明不熟，第二次是鄭家明出500元，其也出
    500元，顏宏儒出多少我忘記了，顏宏儒開車載其一起去碇
    內找綽號「阿三」的男子購買，後來三人一起在顏宏儒家施
    用。足見，被告第一次係為顏宏儒與其友人購得1000元之安
    非他命後販售，第二次係鄭家明拿出500元，由被告向他人
    購得甲基安非他命後販售。
  (二)被告於本院審判時所供：98年11月中旬某日，鄭家明在顏宏
    儒的住處有出500元，顏宏儒自己也出500元，共1000元去買
    安非他命乙節，核與證人鄭家明、顏宏儒之上開證詞有將10
    00元交付被告乙節相符；被告於本院審判時所供：98年12月
    27日這次鄭家明出500元要購買安非他命乙節，核與證人鄭
    家明、顏宏儒之上開證詞相符，且與被告於偵訊時供述是鄭
    家明交付被告500元乙節亦相符；因之被告於98年11月中旬
    某日、98年12月27日所供出資者、出資金額、地點均與證人
    鄭家明、顏宏儒之證述吻合，並參照被告於偵訊時所供述其
    有外出購買安非他命之情節，是證人鄭家明、顏宏儒上開購
    買甲基安非他命之情節，尚非無稽。況本件並非依據電話監
    聽而查獲，故購買甲基安非他命之相關交付金錢或甲基安非
    他命之時間、地點、交付、方式，證人鄭家明、顏宏儒之證
    述容或有些許不符之處，惟因證人鄭家明、顏宏儒購買甲基
    安非他命之次數太多，記憶難免稍有上述不符之情事，然與
    被告所供之情節相互勾稽比對結果，證人鄭家明、顏宏儒上
    開購買甲基安非他命之情節，應堪採信。是故，被告於98年
    11月中旬某日，在顏宏儒住處，鄭家明向被告購買500元甲
    基安非他命，被告嫌少，顏宏儒也出資500元共1000元，由
    被告外出購買甲基安非他命後販售並交付予鄭家明；被告又
    於98年12月27日，在同址，鄭家明向被告購買500元甲基安
    非他命，由被告外出購買甲基安非他命後販售並交付予鄭家
    明等節，應堪認定。
四、另被告於本院所辯98年11月間其與鄭家明、顏宏儒合資向阿
    三購買1500元甲基安非他命，於98年12月27日其係與鄭家明
    合資1500元向阿三購買甲基安非他命等情，業據證人鄭家明
    、顏宏儒於本院審判時堅決否認，且據證人蕭阿三於警詢時
    證述並無上情，又被告所辯各情，經本院請警方查證結果，
    經證人陳貴男於本院100年7月18日到庭具結證述：「（問：
    法院請你查證有關被告在本院準備程序供述的竊盜、分贓、
    共同購買毒品的過程，結果如何？）有問過鄭家明、顏宏儒
    、葉正柱，蕭阿三、詹明勳、被告等人，查證結果，我們是
    有將鄭家明、顏宏儒依竊盜共同正犯移送基隆地檢署偵辦，
    都不起訴處分。有將顏宏儒、葉正柱依贓物犯移送基隆地檢
    署偵辦，顏宏儒部分不起訴處分，葉正柱現在仍偵辦中，葉
    正柱我們有調到他去銷贓的典當紀錄，與被告所供述的相同
    。另外，將顏宏儒、葉正柱、蕭阿三、詹明勳，依毒品危害
    防制條例販賣毒品案件移送基隆地檢署偵辦，詹明勳不起訴
    處分，其他都在偵查中。」等語，是被告所辯各情先後不一
    ，並無相關積極證據足資證明。
五、此外，證人鄭家明於98年12月29日下午7時10分為警採集之
    尿液檢體，送請臺灣尖端先進生技醫藥股份有限公司以酵素
    免疫分析法為初步檢驗、以氣相層析質譜儀法為確認檢驗結
    果，呈安非他命陽性反應、甲基安非他命陽性反應（安非他
    命檢出濃度4500ng／ml、甲基安非他命檢出濃度26300ng／m
    l，衛生署檢測標準安非他命≧500ng／ml，甲基安非他命≧
    500ng／ml、且安非他命≧100ng／ml），有該公司99年2月5
    日濫用藥物檢驗報告及基隆市警察局第二分局偵辦毒品案件
    尿液檢體對照表、基隆市警察局第二分局毒品犯罪嫌疑人尿
    液檢體採驗監管紀錄附卷可稽。再按「甲基安非他命經口服
    投與後約百分之72於24小時內自尿中排出，約百分之90 於
    96小時內自尿中排出，僅憑尿液中呈安非他命陽性反應，並
    無法確實推算吸食時間距採集時間之長短，惟依上述資料推
    斷，最長可能不會超過4日。」有行政院衛生署藥物食品檢
    驗局81年2月8日81藥檢壹字第1156號函在卷可考。足見，證
    人鄭家明於98年12月29日下午7時10分許採尿前回溯96小時
    內某時確有施用第二級毒品甲基安非他命之犯行應堪認定。
六、按販賣第二級毒品甲基安非他命係違法行為，非可公然為之
    ，且有其獨特之販售通路及管道，復無公定價格，容易增減
    分裝之份量，而每次買賣之價量，可能隨時依雙方關係深淺
    、資力、需求量及對行情之認知、來源是否充裕、查緝鬆嚴
    、購買者被查獲時供述購買對象之可能風險評估等，而異其
    標準，非可一概而論，又按販賣毒品罪，不以販入之後，復
    行賣出為必要，只須意圖營利而販入或賣出，有一於此，犯
    罪即為成立。而所謂「意圖」，即犯罪之目的，原則上不以
    發生特定結果為必要，即衹須有營利之意圖為已足，不以買
    賤賣貴而從中取利為必要。一般民眾普遍認知毒品之非法交
    易，政府一向查禁森嚴，且重罰不寬貸，衡諸常情，倘非有
    利可圖絕無平白甘冒被重罰高度風險之理，從而，舉凡其有
    償交易，除足反證其確另基於某種非圖利本意之關係外，通
    常尚難因無法查悉其買進、賣出之差價，而諉無營利之意思
    ，或阻卻販賣犯行之追訴。查本件被告既不承認其有上開販
    賣甲基安非他命之事實，本院自無從查得販入之真正價格及
    是否因非法販賣甲基安非他命予上開證人而獲得具體利潤之
    金額，然按近年來政府為杜絕毒品之氾濫，對於查緝施用及
    販賣毒品之工作，無不嚴加執行，販賣毒品罪又係重罪，設
    若無利可圖，衡情一般持有毒品之人當無輕易將所持有之甲
    基安非他命轉售他人而甘冒於再次向他人購買時，而有被查
    獲移送法辦之危險之理，且袋裝之甲基安非他命，均可任意
    分裝或增減其份量，而每次買賣之價量，亦隨時隨雙方關係
    之深淺、當時之資力、需要程度及對行情之認知等因素而為
    機動地調整，因之販賣之利得，除經坦承犯行，或帳冊價量
    均臻明確外，委難察得實情，職是之故，縱未確切查得販賣
    賺取之實際差價，但除別有事證，足認係按同一價格轉讓，
    確未牟利外，尚難執此即認非法販賣之事證有所不足，致知
    過坦承者難辭重典，飾詞否認者反得逞僥倖，而失情理之平
    。尤以本案並無監聽譯文可明確記載被告販入毒品之各次金
    額，然被告確有收受鄭家明、顏宏儒等人上開金錢，顯屬有
    償交易無誤，且參照證人顏宏儒於本院100年5月26日審判時
    具結證稱：「98年11月是被告從臺北來基隆避風頭，才來找
    我，他說他沒有飯吃，肚子餓，他有提藥（毒癮發作），鄭
    家明正好去找我，因為之前鄭家明有在我家見過被告幾次，
    鄭家明就問被告有沒有辦法幫他買安非他命，被告就說沒有
    問題，要鄭家明等一下，問鄭家明要買多少，鄭家明說買
    500元，被告說500元太少，鄭家明問我說我身上有沒有錢，
    要先借鄭家明500元，湊1000元，我就拿500元借給鄭家明，
    但是鄭家明也沒有還給我，我的本意是要借鄭家明，但是鄭
    家明以為那500元是我要出資的，我想說500元就算了。所以
    98年11月中旬算是我與鄭家明一個人出500元合資1000元去
    買安非他命。因為被告是施用海洛因的，也有用安非他命，
    但是當天被告提藥是提海洛因的藥，眼淚、鼻涕流下來，就
    是提海洛因的藥的樣子，被告提藥就是要藥頭救他一下，剛
    好鄭家明要被告去買安非他命，所以就有藉口去找藥頭，被
    告出去10分鐘後就回來了，回來之後，精神就好好的，應該
    已經施用過海洛因了，因為我對海洛因提藥前後、施用海洛
    因的前後我都很清楚，我也勸被告不要再用海洛因了，他向
    我借錢我也不借他了，我看他難過，我也不想借被告錢，我
    覺得借被告錢是害他」等情，被告係因海洛因毒癮發作，且
    沒錢，剛好鄭家明要向其購買甲基安非他命，藉機取得海洛
    因解除海洛因毒癮，益見其有販售甲基安非他命牟利之意圖
    。至意圖營利而販賣毒品者，並不代表販毒所得必然極高，
    而係隨其係屬販毒結構中之上、中、下游等暨各種因素而有
    別，是若執被告沒有營利或係合資購買之辯詞，洵屬無稽，
    自無可採。是被告主觀上具有意圖營利乙節，已臻明確，堪
    以認定。
七、綜上所述，被告所辯不足採信，本案事證明確，被告犯行堪
    以認定，應依法論科。
、論罪科刑
一、按「行為後法律有變更者，適用行為時之法律。但行為後之
    法律有利於行為人者，適用最有利於行為人之法律」，刑法
    第2條第1項定有明文，修正之立法理由亦明示改採取「從舊
    從輕」原則。查本件被告行為後，毒品危害防制條例部分條
    文業已修正，並經總統於98年5月20日公布，惟本次修正條
    文，涉及多項授權法規修正或訂定，須有一定施行日期，以
    完備相關法令修訂及行政作業程序，其主管機關法務部立法
    原意亦認為本次修正條文應回歸同條例第36條規定，自公布
    後6個月施行（臺灣高等法院暨所屬法院因應新修正毒品危
    害防制條例施行法律問題研討會結論參照），即於98年11
    月20日起施行，而按修正、施行前毒品危害防制條例第4條
    第2項原規定：「製造、運輸、販賣第二級毒品者，處無期
    徒刑或7年以上有期徒刑，得併科新臺幣7百萬元以下罰金。
    」修正施行後之條文則規定：「製造、運輸、販賣第二級毒
    品者，處無期徒刑或7年以上有期徒刑，得併科新臺幣1千萬
    元以下罰金」，其罰金上限由700萬元修正提高為1千萬元。
    是就被告於98年11月中某日販賣第二級毒品部分，經比較修
    正前後之規定，應以修正前之規定較有利於被告，故與刑法
    第2條第1項但書規定不合，本件被告就98年11月中旬某日之
    販賣第二級毒品犯行，應適用修正施行前之毒品危害防制條
    例第4條第2項之規定。至被告98年12月27日販賣第二級毒品
    部分，則適用修正後之毒品危害防制條例第4條第2項之規定
    。
二、核被告所為，係犯修正前毒品危害防制條例第4條第2項之販
    賣第二級毒品罪，修正後毒品危害防制條例第4條第2項之販
    賣第二級毒品罪；其因販賣第二級毒品前所持有之第二級毒
    品，其持有毒品之低度行為為販賣毒品之高度行為所吸收，
    不另論罪。其2次販賣甲基安非他命行為，其時間不一、價
    格不一，顯係犯意各別，行為互殊，應分論併罰。起訴書就
    被告第1次販賣甲基安非他命部分之事實，漏載顏宏儒有拿
    出500元湊成1000元，由被告收取外出返回後，將甲基安非
    他命1包販賣交付予鄭家明乙節，按檢察官就犯罪事實一部
    起訴者，其效力及於全部，刑事訴訟法第267條定有明文，
    而上開漏載部分與起訴部分，有實質上一罪之關係，應為起
    訴效力所及，併此敘明。被告前曾受事實欄所載有期徒刑執
    行完畢之情形，有臺灣基隆地方法院檢察署刑案資料查註紀
    錄表、臺灣高等法院被告前案紀錄表在卷可憑，其於執行完
    畢後5年內，復故意為本件有期徒刑以上之刑之犯行，應依
    刑法第47條第1項之規定論以累犯，其法定刑無期徒刑部分
    依法不得加重，餘加重其刑。
三、又被告前揭2次非法販賣甲基安非他命之犯行，係出售金額
    自1000元、500元不等，顯係量微，並非大盤商之類，是以
    被告之手段、情節尚非集團性之情形，惡性並非重大不赦，
    若以毒品危害防制條例第4條第2項所規定之法定本刑而科處
    最輕有期徒刑7年，實屬情輕法重，在客觀上尚足以引起一
    般之同情，尚有堪資憫恕之處，本院認依被告之情狀，爰依
    刑法第59條之規定酌量減輕其刑，並依法先加重後減輕之。
四、爰審酌被告之品行，犯罪之動機、目的、手段，且毒品戕害
    身心，此為眾所皆知之事，被告將甲基安非他命出售予他人
    牟利，危害社會治安，衡其販賣之次數為2次，所得之金額
    僅1500元，被告犯後態度等一切情狀，分別量處如主文所示
    之刑，並併定應執行之刑，以示懲儆。
五、本件被告販賣第二級毒品之所得，1000元、500元，雖未扣
    案，然係因犯罪所得之財物，爰依毒品危害防制條例第19條
    第1項規定宣告沒收，如全部或一部不能沒收時，以其財產
    抵償之。
肆、據上論斷，應依刑事訴訟法第299條第1項前段，修正前毒品
    危害防制條例第4條第2項、修正後毒品危害防制條例第4條
    第2項、毒品危害防制條例第19條第1項，刑法第11條、第2
    條第1項、第47條第1項、第51條第5款、第59條，判決如主
    文。
本案經檢察官高永棟到庭執行職務。
中    華    民    國   100    年    8     月    1     日
                  刑事第四庭審判長法    官   鄭景文
                                  法    官   黃永定
                                  法    官   陳賢德
以上正本證明與原本無異。
如不服本判決應於收受送達後10日內向本院提出上訴書狀，並應
敘述具體理由；其未敘述上訴理由者，應於上訴期間屆滿後20日
內向本院補提理由書（均須按他造當事人之人數附繕本）「切勿
逕送上級法院」。
中    華    民    國   100    年    8     月    1     日
                                  書 記 官  盧鏡合
附錄論罪法條：
修正前毒品危害防制條例第4條第2項：
    製造、運輸、販賣第二級毒品者，處無期徒刑或7年以上有
    期徒刑，得併科新臺幣7百萬元以下罰金。
修正後毒品危害防制條例第4條第2項：
    製造、運輸、販賣第二級毒品者，處無期徒刑或7年以上有
    期徒刑，得併科新臺幣1千萬元以下罰金。